臺灣高等法院臺南分院刑事裁定　　　　　　　九十三年度聲再字第一二九號　　Ｇ
　　　再審聲請人
　　　即受判決人　丁　○　○
右列聲請人因違反貪污治罪條例等案件，對於最高法院九十二臺上字第二六五六號確
定判決，本院九十年度上更（一）字第四九六號中華民國九十一年九月二十四日所為
判決（臺灣嘉義地方法院八十八年度訴字第五三八號、臺灣嘉義地方法院檢察署八十
八年度偵字第三七一九號）聲請再審，本院裁定如左：
      主      文
再審之聲請駁回。
      理      由
一、聲請意旨略以：
（一）嘉義縣新港鄉復興國小為校內舉辦招標購買廚房炊具設備，聲請人丙○○係依
      其學校之規定參與，而於民國八十七年十月十二日上午十時許以新台幣十六萬
      八千元得標，雙方確實有於八十七年十月十二日上午十時許正式完成招標程序
      無疑，蓋學校才會決定於八十七年十月十三日以前應訂定完成招標後之採購炊
      具合約，此有學校內部作業公文影本可佐，否則丙○○怎會發現所持之公司章
      、負責人章不符，而於隔天（即同年月十四日）上午十時三十分許託付其公司
      （即隆多企業有限公司，下稱隆多公司）之會計張宜萍攜帶公司之公司章及負
      責人章前往學校辦理更換印章之事宜，而完成雙方簽約之手續？故丙○○訂定
      採購炊具之作業程序於法應無違害復興國小之招標正確性。
（二）聲請人乙○○係東衛企業股份有限公司（下稱東衛公司）之負責人，並非竣宏
      工程有限公司（下稱竣宏公司）之負責人，參與投標之廠商係竣宏公司負責人
      楊水欽，何以公訴意旨卻遽認東衛公司負責人乙○○涉有不法陪標（有東衛公
      司執照、營利事業登記證影本各一份可佐），其原因何在？再查，聲請人丙○○到竣宏公司係尋覓負責人楊水欽，而帶該公司投標資料前往參加投標事宜，
      其間並未夥同東衛公司負責人乙○○參加學校招標事宜，為何公訴意旨及歷審
      法院之法官均未予詳查，即遽認乙○○涉有不法犯行？綜上，原判決認定事實
      顯有違誤，爰依刑事訴訟法第四百二十條第一項第六款（聲請狀誤載為第四百
      二十一條第六項）聲請再審云云。
二、按刑事訴訟法第四百二十條第一項第六款所謂「發現確實之新證據」，係指該證
    據於事實審法院判決前業已存在，為法院、當事人所不知，不及調查斟酌，至其
    後始行發現，且就證據本身形式觀察，固不以絕對不須經過調查程序為條件，但
    必須顯然可認為足以動搖原有罪確定判決，而為受判決人無罪、免訴、免刑或輕
    於原判決所認罪名之判決者為限。亦即該「新證據」須可認為確實具有足以動搖
    原確定判決，而對受判決人為更有利判決之「確實性」外，尚須具備該證據係在
    事實審法院於判決前已存在，因未經發見，不及調查斟酌，或審判時未經注意，
    至其後始行發見之「新規性」特質，二者均屬不可或缺，倘若未兼備上開學理上
    所謂「確實性」與「新規性」之二種為聲請再審新證據之特性，即不能據為聲請
    再審之原因，最高法院三十二年抗字第一一三號、五十年臺抗字第一○四號判例
    參照。
三、經查：
（一）聲請人提出復興國小八十七年十月十三日簽文影本，欲證明丙○○係參與招標
      而得標，並進而與學校完成採購炊具之簽約手續。惟聲請人丙○○係先於八十
      七年九月十七日前往復興國小更換蒸汽迴轉鍋，再於八十七年九月二十一日更
      換蒸氣鍋爐，嗣後因採購蒸汽鍋及蒸氣鍋爐之採購金額已達十萬元，依據「嘉
      義縣政府暨所屬各機關學校辦理營繕工程購置定置變賣財物作業程序標準表」
      規定，應辦理比價招標手續，丁○○遂指示黃圳龍事後補辦比價招標手續，黃
      圳龍乃向丙○○索取蒸氣鍋爐及蒸汽迴轉鍋之規格，據以製作預算書後，交由
      丁○○核定底價，並製作三份空白標單，交由丙○○全部取回尋覓廠商陪標，
      待丙○○將投標資料交給黃圳龍後，並未進行比價程序及實際比價，黃圳龍仍
      製作前開採購案不實之比價紀錄表，記載於八十九年九月十二日十時許，在復
      興國小校長室，舉辦更新午餐廚房設備採購之開標，由隆多公司以十六萬八千
      元得標等不實內容，再由黃圳龍、丁○○、劉祐綜在該不實比價紀錄上核章，
      使丙○○所代表之隆多公司標得該更新午餐廚房設備採購案之事實，業經原確
      定判決詳予審酌共同被告黃圳龍於法務部調查局嘉義縣調查站調查時、偵查時
      、原審審理時及本審審理時之供述，核與證人劉祐綜、曾建豪、李東陞證述情
      節相符，復有復興國小更新午餐廚房設備採購比價紀錄表、復興國小午餐廚房
      設備採購預算書、被告蘇恒隆核定底價各一紙可稽，而本諸論理法則及經驗法
      則，於判決理由欄內說明詳盡。況參以聲請人所提出之復興國小八十七年十月
      十三日簽文影本內容載明：「因廠商未簽訂合約且已送貨，程序不符合規定」
      等語，益徵丙○○與學校於八十七年十月十三日前確實尚未簽訂合約，即已先
      行送貨，是該證據尚難作為有利於聲請人之認定，揆諸前揭說明，顯與所謂確
      實新證據之要件有間。
（二）再者，聲請人提出之東衛公司執照、營利事業登記證影本各一份，欲證明聲請
      人乙○○係東衛公司之負責人，並非竣宏公司之負責人。惟查，峻宏公司之登
      記負責人雖為楊水欽，然實際負責人為乙○○，此業據原確定判決詳予認定，
      又丙○○係向甲○○、乙○○借用復元鋼鐵機械有限公司、峻宏公司投標資料
      參與陪標，並未作實質之競標，甲○○、乙○○亦知悉其事而為陪標行為等情
      ，亦業據丙○○、甲○○、乙○○於調查時、偵查時陳述明確，堪認乙○○確
      有參與陪標行為，是聲請人所提出之東衛公司執照、營利事業登記證影本各一
      份，顯不足以動搖原確定判決，並非屬確實之新證據，不得據為聲請再審之原
      因。
四、綜上所述，本件聲請人聲請本件再審所提出之論據，核與刑事訴訟法第四百二十
    條第一項第六款所規定聲請再審之要件不符合，因而其聲請再審為無理由，應予
    駁回。
據上論斷，應依刑事訴訟法第四百三十四條第一項，裁定如主文。
中    華    民    國      九十三      年      十        月      廿九    日
                                  臺灣高等法院臺南分院刑事第三庭
                                      審判長法官  楊    子    莊
                                            法官  宋    明    蒼
                                            法官  陳    顯    榮
右正本證明與原本無異。
如不服本裁定應於送達後五日內向本院提出抗告狀。
                                      法院書記官  王    全    龍
中    華    民    國      九十三      年      十一      月      二      日
